臺灣桃園地方法院民事簡易判決　　　　110年度桃簡字第233號
原　　　告　亞太電信股份有限公司

法定代理人　呂芳銘　
訴訟代理人　簡泰正律師
複　代理人　林雅惠　
被　　　告　陳俊霖　

上列當事人間損害賠償等事件，本院於民國110 年9 月14日言詞
辯論終結，判決如下：
    主      文
被告應給付原告新臺幣275,000 元，及自民國110 年1 月22日起
至清償日止，按年息5 ％計算之利息。
訴訟費用由被告負擔。
本判決得假執行；但被告以新臺幣275,000 元為原告預供擔保，
得免為假執行。
    事實及理由
一、被告經合法通知，未於言詞辯論期日到場，核無民事訴訟法
    第386 條所列各款情形，爰依原告之聲請，由其一造辯論而
    為判決。
二、原告主張：原告為拓展業務，擬於林口地區新設直營門市，
    而被告自稱其就訴外人蔡健夫所有之桃園市○○區○○○路
    00號部分面積（下稱系爭房屋）係有權出租，原告之員工聯
    繫被告後，原告於民國107 年11月23日與被告就系爭房屋，
    簽立租賃契約書（下稱系爭租約），承租期間為自107 年12
    月16日起至111 年12月31日止。詎原告簽約並依約交付2 個
    月押金220,000 元及107 年12月份之半個月租金55,000元後
    ，原告於107 年12月18日接獲蔡健夫之書面通知稱原告無系
    爭房屋之使用權，並限期原告結束營業、遷讓並恢復原狀，
    原告甚感訝異，即積極聯繫被告以釐清租賃關係並尋求解決
    之道，然被告當時閃爍其詞，不願出面釐清。兩造間既已簽
    定系爭租約，被告並收取押金及107 年12月份半個月之租金
    共計275,000 元，但卻於原告與蔡健夫發生爭議時，拒不出
    面，被告明顯違反其基於系爭租約之義務，屬債務不履行，
    原告自得以起訴狀繕本之送達向被告為解除系爭租約之意思
    表示並請求被告將上開押金及租金返還。如認無法解除系爭
    契約，則以起訴狀繕本之送達向被告為終止系爭租約之意思
    表示，並請求被告返還上開押金及租金。爰依民法債務不履
    行或終止租約等法律關係，請求法院擇一判決，並聲明：
    ㈠如主文第1 項所示。㈡願供擔保請准宣告假執行。
三、被告未於言詞辯論期日到庭，惟提出書狀以：被告就系爭房
    屋係與蔡健夫定有租約，故其有分租他人之權利。故被告於
    107 年11月23日與原告就爭房屋簽立系爭租約，並收取2 個
    月押金220,000 元及107 年12月份之半個月租金55,000元，
    並無不當；本件係因蔡健夫向原告謊稱被告並非二房東故就
    系爭房屋無出租之權利，蔡健夫更於107 年12月3 日至原告
    承租之系爭房屋阻撓原告施工，可知蔡健夫之惡劣行徑；且
    如原告要求提前終止系爭租約，必須依照系爭租約第7 條賠
    償2 個月之租金作為違約金，且原告當時已開始施工營業，
    被告依系爭租約收取半個月租金並無不當，原告更積欠應繳
    予被告之電費近5 萬元等語，資為抗辯，並聲明：㈠原告之
    訴駁回。㈡如受不利判決，願供擔保，請准宣告免為假執行
    。
四、兩造就蔡健夫所有之系爭房屋，於107 年11月23日簽立系爭
    租約，承租期間為自107 年12月16日起至111 年12月31日止
    ，原告並依約交付2 個月押金220,000 元及107 年12月份之
    半個月租金55,000元予被告，原告於107 年12月18日接獲蔡
    健夫之書面通知稱原告無系爭房屋之使用權，並限期原告結
    束營業、遷讓並恢復原狀等情，業據原告提出系爭租約、匯
    款資料、蔡健夫之通知書在卷可憑（見本院卷第11至14頁、
    第31頁），且為被告所不爭執，堪信為真實。
五、原告另主張因原告與蔡健夫發生爭議時，被告拒不出面，原
    告得依民法債務不履行或終止租約等法律關係請求被告返還
    押金及租金等節，為被告所否認，並以前詞置辯。是本件所
    應審酌者厥為：㈠原告主張被告未履行其基於租約之義務，
    而屬債務不履行，有無理由？㈡如無，原告可否主張終止租
    約？㈢原告得否請求被告返還275,000 元？茲論述如下：
  ㈠按出租人應以合於所約定使用、收益之租賃物，交付承租人
    ，並應於租賃關係存續中保持其合於約定使用、收益之狀態
    ，民法第423 條定有明文。再按可歸責於債務人之事由，致
    為不完全給付者，債權人得依關於給付遲延或給付不能之規
    定行使其權利；因不完全給付而生前項以外之損害者，債權
    人並得請求賠償；因可歸責於債務人之事由，致給付不能者
    ，債權人得請求損害賠償；債權人於有第226 條之情形時，
    得解除其契約，民法第227 條、第226 條第1 項、第256 條
    亦有明文。又按出租人以合於所約定使用收益之租賃物交付
    承租人後，不僅須消極的不妨礙承租人使用收益，且須積極
    的在租賃關係存續中，保持其合於約定使用收益之狀態，此
    觀民法第423 條之規定自明。故租賃物在租賃關係存續中受
    有妨害，致無法為圓滿之使用收益者，不問其妨害係因可歸
    責於出租人之事由或由第三人之行為而生，出租人均負有除
    去之義務，以保持租賃物合於約定使用收益之狀態，倘出租
    人怠於履行此項義務，致承租人受有損害，自應負債務不履
    行之損害賠償責任（最高法院77年台上字第2369號判決意旨
    參照）。又出租人應以合於所約定使用收益之租賃物，交付
    承租人，並應於租賃關係存續中，保持其合於約定使用、收
    益之狀態，民法第423 條定有明文。此項義務，為出租人之
    主給付義務，如出租人交付之租賃物，不合於約定之使用目
    的或於租賃關係存續中未保持合於約定使用、收益之狀態者
    ，即與債之本旨不符，承租人得主張同時履行抗辯權，拒絕
    租金之支付，並得依債務不履行之規定請求損害賠償或主張
    權利。
  ㈡系爭房屋既因所有權人蔡健夫以書面通知原告限期結束營業
    、遷讓並恢復原狀，而被告並未基於系爭租約使原告能保持
    系爭租約約定之使用、收益狀態，已如前述，自難認被告已
    提出符合債之本旨之合於所約定使用收益之租賃物予被告，
    是依上開判決意旨，原告自得依債務不履行之規定主張權利
    。
  ㈢依上開民法第227 條第1 項準用第226 條、第256 條之規定
    ，原告自得主張解除系爭租約。原告既主張以本件起訴狀繕
    本送達被告之翌日起為解除租約之意思表示，則兩造間之系
    爭租約業經原告依法定方式解除，依民法第259 條之規定，
    被告即負有返還已收取之押金及租金之義務，是原告請求被
    告返還先前向原告收取之2 個月押金及半個月租金共275,00
    0 元，即屬有據。
  ㈣被告雖辯稱係因蔡健夫之故致原告無法使用系爭房屋，且如
    原告要求提前終止系爭租約須賠償2 個月租金作為違約金，
    及付清積欠之5 萬元電費等語。經查：租賃雖不以租賃物為
    出租人所有為必要，然被告既與原告簽立租約，即負有民法
    第423 條使租賃物保持其合於約定使用、收益之狀態，被告
    既無法排除蔡健夫妨害原告使用系爭房屋，足認係因可歸責
    被告之事由，原告因之解除契約，合於民法第227 條第1 項
    準用民法第226 條第1 項、民法第256 條之規定，原告自無
    需再依系爭租約第7 條規定給付違約金。至5 萬元電費部分
    ，被告雖提出LINE對話紀錄（見本院卷第92至93頁），然觀
    之該對話紀錄，僅為電表讀數之照片，並非出於電力公司開
    立之單據，尚難認可以之作為向原告主張電費之依據。
六、末按給付無確定期限者，債務人於債權人得請求給付時，經
    其催告而未為給付，自受催告時起，負遲延責任。其經債權
    人起訴而送達訴狀，或依督促程序送達支付命令，或為其他
    相類之行為者，與催告有同一之效力。又遲延之債務，以支
    付金錢為標的者，債權人得請求依法定利率計算之遲延利息
    ；而應付利息之債務，其利率未經約定，亦無法律可據者，
    週年利率為5 ％，民法第229 條第2 項、第233 條第1 項前
    段、第203 條亦分別定有明文。本件原告請求被告給付275,
    000 元，未定給付期限、以支付金錢為標的，又未約定利息
    ，則被告自受催告時起，負遲延責任，是原告就上述得請求
    之金額，併請求自起訴狀繕本送達被告之翌日即110 年1 月
    22日起（於110 年1 月11日寄存於被告住所地之警察機關，
    依法於110 年1 月21日生送達效力，本院卷第40頁）至清償
    日止，按年息5 ％計算之利息，亦屬有據。
七、綜上所述，原告依民法債務不履行之法律關係，請求如主文
    第1 項所示，為有理由，應予准許。又原告另主張依民法終
    止租約之法律關係請求，係以單一聲明，主張二個以上之訴
    訟標的，請求本院擇一為原告勝訴之判決，為訴之選擇合併
    ，本院既已認原告依民法債務不履行所為之請求為有理由，
    即無庸再就原告併為主張之請求權有無理由予以審酌，附此
    敘明。
八、本件原告勝訴部分係依簡易程序所為被告敗訴之判決，爰依
    同法第389 條第1 項第3 款之規定，依職權宣告假執行。原
    告雖聲明願供擔保請准宣告假執行，僅係促使法院職權發動
    ，無庸另為准駁之諭知。被告聲請宣告免為假執行，核無不
    合，爰依同法第392 條第2 項規定，酌定相當之擔保金額准
    許之。
九、本件事證已臻明確，兩造其餘攻擊防禦方法及舉證，經本院
    斟酌後，核與判決結果無影響，爰不予一一論述。
十、訴訟費用負擔之依據：民事訴訟法第78條。
中    華    民    國   110    年    10    月    8     日
                  桃園簡易庭  法  官  曾耀緯
以上為正本係照原本作成。
如不服本判決，應於送達後20日內，向本院提出上訴狀並表明上
訴理由，如於本判決宣示後送達前提起上訴者，應於判決送達後
20日內補提上訴理由書（須附繕本）。
如委任律師提起上訴者，應一併繳納上訴審裁判費。
中    華    民    國   110    年    10    月    8     日
                              書記官  張俊睿